【裁判字號】    98,台上,3664
【裁判日期】    980625
【裁判案由】    違反毒品危害防制條例
【裁判全文】
最高法院刑事判決            九十八年度台上字第三六六四號
上  訴  人  甲○○
選任辯護人  張豐守律師
上列上訴人因違反毒品危害防制條例案件，不服台灣高等法院台
中分院中華民國九十八年三月二十五日第二審判決（九十七年度
上重訴字第一二號，起訴案號：台灣台中地方法院檢察署九十五
年度偵字第一二九五三、一七三四三號），提起上訴，本院判決
如下：
    主  文
原判決撤銷，發回台灣高等法院台中分院。
    理  由
本件原判決撤銷第一審關於上訴人甲○○販賣第一級毒品及販賣
第二級毒品部分之科刑判決，改判仍論處上訴人連續販賣第一級
毒品及共同連續販賣第二級毒品（均累犯）二罪刑，固非無見。
惟查：(一)、科刑判決所認定之事實，與所採之證據不相適合，即
屬證據上理由矛盾，其判決當然違背法令。原判決事實欄二(一)記
載上訴人自民國九十四年上半年某日起至九十五年四月十九日前
五至十日止之期間，分別連續販賣第一級毒品海洛因、第二級毒
品甲基安非他命予賴志明，每次交易之地點、毒品種類、數量皆
不同；並分別論處上訴人連續販賣第一級毒品及共同連續販賣第
二級毒品等罪刑等情（見原判決第二十頁倒數第九行以下）。依
此一認定之事實，上訴人販賣上揭二毒品之犯行，各為連續犯，
應併合處罰；然於理由內則說明，證人賴志明在第一審證稱：其
約半個月至一個月不等向上訴人購買毒品，每次均係海洛因及甲
基安非他命一併購買，每次併購之金額約新台幣（下同）十七萬
元至二十萬元。交易地點在台中市○○○○道下之十字路口旁，
均在車上交易，一手交錢，一手交付海洛因及甲基安非他命等語
（見原判決第八頁倒數第三行以下至第九頁第十二行）。如果無
訛，賴志明似證稱其每次均同時向上訴人購買毒品海洛因及甲基
安非他命，則上訴人似以一行為而同時觸犯販賣第一級毒品罪、
販賣第二級毒品之罪，而合於刑法想像競合犯之規定，應從較重
之販賣第一級毒品罪處斷，再依修正前刑法連續犯之規定論以一
罪。原判決採納賴志明上揭證言為認定上訴人犯罪之基礎，自有
證據上理由矛盾之違法。(二)、原判決認定上訴人有前揭(一)所載連
續販賣第一級毒品予賴志明之犯行，依理由之說明，併以證人林
怡惠於第一審之證言為其論據之一（見原判決第十三頁第十七行
）。惟揆之原判決採納林怡惠在第一審證稱：其在警詢陳述上訴
人販賣毒品，由上訴人負責提供毒品，蘇文進負責以研磨機研磨
毒品、分裝及送貨等證言實在；該二人並將扣案之興奮劑及麻醉
劑摻入海洛因內稀釋；蘇文進交回販毒款項，上訴人會交付蘇文
進應分得之利潤，蘇文進無其他工作，祇有幫上訴人販毒等證言
（見原判決第十二頁第十六行以下至第十三頁），果亦非虛，林
怡惠似已明確指證蘇文進有參與販賣毒品海洛因之構成要件行為
，如何能謂與上訴人就販賣第一級毒品之犯行無共同正犯之關係
？原判決認定上訴人係單獨販賣海洛因，與所採之證據相齟齬，
亦有理由矛盾之違誤。(三)、原判決記載上訴人連續販賣毒品海洛
因、甲基安非他命予賴志明，每次金額在十萬元至二十萬元之間
，至少十次；併謂採最有利上訴人之認定，上訴人十次販賣毒品
，計得款一百萬元等情（見原判決第三頁倒數第八行以下）。然
有關以如何價格及次數向上訴人購買毒品一節，賴志明於第一審
證稱：每次合併購買海洛因及甲基安非他命約十七萬至二十萬元
；計購買毒品約八至十次左右，原審並採為認定上訴人犯罪之證
據之一（見原判決第九頁第一行以下），依賴志明此部分證詞，
從最有利於上訴人之認定，上訴人似共計八次販賣毒品予賴志明
，每次金額為十七萬元，原判決此部分之認定，即有違誤。(四)、
有罪之判決書，對被告有利之證據不採納者，應說明其理由，為
刑事訴訟法第三百十條第二款所明定。故有罪判決書對於被告有
利之證據，如不加採納，必須說明其不予採納之理由，否則即難
謂無判決不備理由之違誤。是事實審法院應於審判期日就被告否
認犯罪所為有利辯解事項與證據，予以調查，而於有罪判決理由
內詳加論列，否則率行判決，即屬於法有違。原判決認定上訴人
有與賴志明（經判處罪刑確定）共同販賣甲基安非他命予綽號「
豐兄」之不詳姓名男子，得款五萬元之犯行；依理由之說明，係
以賴志明在偵查及第一審之證詞為其論斷之基礎（見原判決第十
頁第十五行以下）。惟稽之卷內資料，賴志明於原審九十七年十
月八日審判期日證稱「豐兄」即為許進芳（見原審卷(二)第六頁）
；惟證人許進芳同時證稱其並未向上訴人或賴志明購買甲基安非
他命，其毒品之來源為綽號「黑人」之不詳姓名者（同上卷第八
頁背面）。倘若無訛，似屬對上訴人有利之證據。原判決未敘明
許進芳之證言如何不足採，逕為此部分不利上訴人之認定，難謂
無理由不備之違法。以上或為上訴意旨所指摘，或為本院得依職
權調查之事項，應認原判決有撤銷發回更審之原因。至原判決不
另諭知無罪部分，基於審判不可分原則，應併予發回。
據上論結，應依刑事訴訟法第三百九十七條、第四百零一條，判
決如主文。
中    華    民    國  九十八  年    六    月  二十五  日
                      最高法院刑事第十一庭
                          審判長法官  石  木  欽
                                法官  洪  佳  濱
                                法官  韓  金  秀
                                法官  呂  丹  玉
                                法官  段  景  榕
      本件正本證明與原本無異
                                      書  記  官
中    華    民    國  九十八  年    七    月    一    日
                                                      Ｅ


司法院資訊處製作；財團法人民間司法改革基金會備份。
